臺北高等行政法院判決
　　　　　　　　　　　　　　　　　　 95年度訴字第03235號
　　　　　　　　　　　　　　　.
原　　　告　甲○○
被　　　告　財政部臺北市國稅局
代　表　人　許虞哲（局長）住同上
訴訟代理人　乙○○
上列當事人間因綜合所得稅事件，原告不服財政部中華民國95年
7 月21日台財訴字第09500322310 號訴願決定（案號：第000000
00號），提起行政訴訟。本院判決如下：
　　主　文
原告之訴駁回。
訴訟費用由原告負擔。
　　事  實
一、事實概要：
    原告民國（下同）90年度綜合所得稅結算申報，列報取自高
    雄市私立永生文理技藝短期補習班之其他所得新臺幣（下同
    ）1,164,495 元，經被告核定為2,844,019 元，合併核定原
    告當年度綜合所得總額14,425,744元，補徵應納稅額660,67
    1 元。原告不服，申請復查，經被告以95年3 月14日財北國
    稅法字第0950204068號復查決定書（下稱原處分）核減其他
    所得131,986 元，變更核定當年度綜合所得總額為14,293,7
    58元，補徵應納稅額607,876 元。原告仍不服，提起訴願遭
    駁回後，遂提起本件行政訴訟。
二、兩造聲明：
　(一)原告聲明：
    1.訴願決定及原處分關於取自高雄市私立永生文理技藝短期
      補習班之其他所得中廣告費、留學服務費及顧問費部分均
      撤銷。
    2.訴訟費用由被告負擔。
　(二)被告聲明：
    1.駁回原告之訴。
    2.訴訟費用由原告負擔。
三、兩造之爭點：
　(一)原告主張：
    1.關於廣告費部分：
      「永生基督學院」係原告之外號、別稱，故招生廣告或文
      宣廣告常以「永生基督學院」作為號召，如無法使用此名
      稱，勢必招不到學生。故原告訴求從被剔除之廣告費242,
      578元（下稱系爭廣告費）中再予追認12萬元。
    2.關於留學顧問及服務費90萬元部分（下稱系爭留學服務費
      及顧問費）：
      此項協助學生留學之生涯規劃服務係原告於招生文宣品上
      即載明之特色與優惠事項，原告委託彥碩國際有限公司承
      作此項服務，但原告並未再向學生收取相關服務費用。財
      政部高雄市國稅局審查人員曾口頭允諾此項費用將被核認
      50% （即45萬元），在此前提下原告曾撤回對此項目之復
      查申請。故原告再訴求被告對此項目給予核認45萬元。
  (二)被告主張：
    1.原告係高雄市高雄市私立永生文理技藝短期補習班負責人
      ，90年度綜合所得稅結算申報，申報該補習班收入總額19
      ,408,250元，費用總額18,243,755元及全年所得額1,164,
      495 元，經財政部高雄市國稅局核定該補習班全年所得為
      2,844,019 元，通報被告併課其當年度綜合所得稅。原告
      不服，主張該補習班已自行調整收入及費用，願提示各項
      支出憑證帳冊，請求重新查帳核定；經被告按帳證重新查
      核，核定收入總額19,519,670元，費用總額16,807,637元
      及全年所得額2,712,033 元，與原核定全年所得額2,844,
      019 元之差額131,986元，准予追減。
    2.原告原申報廣告費490,378 元，其中系爭廣告費242,578
      元之廣告樣張影本，均係「永生基督學院招生廣告」樣張
      ，並非以原告所經營補習班名義刊登，被告予以剔除並無
      違誤。
    3.原告主張應予追認系爭留學服務費及顧問費乙節：
      因原告未提示前揭留學服務、顧問等項相關收入，致難以
      勾稽認列其費用支出究否確為業務所需，而予剔除，原告
      雖申請復查，惟旋又撤回此部分之復查申請，按「申請復
      查，為提起訴願以前必先踐行之程序，若不經過復查而逕
      為行政爭訟，即非法之所許。」最高行政法院（89年7 月
      1 日改制前為行政法院，下同）著有49年度判字第1 號及
      62年度判字第96號判例可資參照，此部分既經撤回復查之
      申請，視為自始未為復查申請，茲原告就此部分逕為行政
      爭訟，程序自有不合。
　　理  由
一、原告主張：關於系爭廣告費242,578 元部分，「永生基督學
    院」係原告之外號、別稱，故招生廣告或文宣告常以「永生
    基督學院」作為號召，如無法使用此名稱，勢必招不到學生
    。關於留學顧問及服務費90萬元部分，此項協助學生留學之
    生涯規劃服務係原告於招生文宣品上載明之特色與優惠項，
    原告委託彥碩國際有限公司承作此項服務，但原告並未再向
    學生收取相關服務費用。據此，依行政訴訟法第4 條第1 項
    規定，求為判決如聲明所示云云。
二、被告則以：系爭廣告費之廣告樣張影本，均係「永生基督學
    院招生廣告」樣張，並非以原告所經營補習班名義刊登，被
    告予以剔除並無違誤。原告主張應予追認系爭留學服務費及
    顧問費乙節，因原告未提示前揭留學服務、顧問等項相關收
    入，致難以勾稽認列其費用支出究否確為業務所需，而予剔
    除，原告雖申請復查，惟旋又撤回此部分之復查申請，此部
    分視為自始未為復查申請，茲原告就此部分逕為行政爭訟，
    程序自有不合。求為判決駁回原告之訴等語。
三、按所得稅法第14條第1 項第10類規定：「個人之綜合所得總
    額，以其全年左列各類所得合併計算之︰第1 類：…第10類
    ：其他所得：不屬於上列各類之所得，以其收入額減除成本
    及必要費用後之餘額為所得額。」執行業務所得查核辦法第
    2 條第2 項規定：「私人辦理之補習班、幼稚園、托兒所、
    養護、療養院（所），不符合免稅規定者，其所得之查核準
    用本辦法。」第14條規定：「非屬執行業務之直接必要費用
    ，不得列為執行業務費用。」
四、本件之爭執，在於：(一)被告僅認列系爭廣告費247,800 元，
    於法有無不合？(二)原告就系爭留學服務費及顧問費部分已撤
    回復查申請，得否再於本件訴訟中爭執？
五、關於系爭廣告費部分。經查：
  (一)兩造不爭原告擔任負責人之高雄市私立永生文理技藝短期補
    習班，依稅籍資料所載，登記地址為「高雄市新興區○○○
    路251 號19樓之2 」，登記電話為「0000000 」，有營業人
    暨扣繳單位統一編號查詢表附本院卷可稽；高雄市私立永生
    文理技藝短期補習班之登記科目：「英語、數學、理化、中
    文、音樂、電腦、美術」，亦有高雄市私立短期補習班立案
    證書附本院卷可參。且兩造亦不爭「永生基督學院」並未有
    稅籍資料或立案證書。至「永生基督書院」稅籍登記負責人
    為吳碧芳（即原告配偶），登記地址為「臺北市中正區○○
    ○路○ 段43號9 樓之4 」，有營業人暨扣繳單位統一編號查
    詢表附本院卷可稽；彥碩國際有限公司，代表人為吳碧芳，
    登記地址為「臺北市中正區○○○路○ 段43號10樓之3 」，
    亦有公司登記資料附本院卷足憑。
  (二)原告申報之廣告費為490,378 元，經財政部高雄市國稅局查
    帳，其廣告費帳載為723,480 元，惟其中475,680 元未提示
    樣張，難以認係業務所需，故被告予以刪除，認列247,800
    元（見原處分卷第26頁）。嗣原告申請復查，補提廣告樣張
    ，經核對廣告樣張，其中刊登招生名義人「彥碩國際有限公
    司（永生教育機構關係企業）」，廣告中所刊載多支電話均
    無高雄市私立永生文理技藝短期補習班者（07-0000000），
    亦有廣告所刊載多支電話中有高雄市私立永生文理技藝短期
    補習班者（07-0000000），惟招生名義人「彥碩國際有限公
    司」顯非高雄市私立永生文理技藝短期補習班，所刊載地址
    「高雄市新興區○○○路251 號19樓」，亦非高雄市私立永
    生文理技藝短期補習班之正確地址，縱部分有刊登「00-000
    0000」電話為聯絡電話之一，難認係高雄市私立永生文理技
    藝短期補習班之廣告；其中刊登招生名義人「彥碩國際有限
    公司（永生基督學院關係企業），廣告中所刊登多支電話均
    無高雄市私立永生文理技藝短期補習班者（07-0000000），
    地址刊載「高雄市新興區○○○路251 號19樓」，亦非高雄
    市私立永生文理技藝短期補習班之正確地址，亦難認係高雄
    市私立永生文理技藝短期補習班之廣告；其中刊登招生名義
    人「永生基督學院」，廣告所刊載多支電話中有高雄市私立
    永生文理技藝短期補習班者（07-0000000），惟招生名義人
    「永生基督學院」顯非高雄市私立永生文理技藝短期補習班
    ，地址刊載「高雄市新興區○○○路251 號19樓」，亦非高
    雄市私立永生文理技藝短期補習班之正確地址，縱有刊登「
    07-0000000」電話為聯絡電話之一，尚難認係高雄市私立永
    生文理技藝短期補習班之廣告。
  (三)原告固主張：「永生基督學院」係原告之外號、別稱，故招
    生廣告或文宣告常以「永生基督學院」作為號召，如無法使
    用此名稱，勢必招不到學生云云。惟查，「永生基督學院」
    並無稅籍資料，已難認係原告本人所經營。而被告核定原告
    89年度之綜合所得稅關於取自其配偶吳碧芳所營「永生基督
    書院」之執行業務所得部分，原告提出廣告樣張亦為招生名
    義人「永生基督學院」，所刊載多支電話中有高雄市私立永
    生文理技藝短期補習班者（07-0000000），原告陳稱：刊登
    臺中及高雄電話，係為聯繫之用，請予追認廣告費用云云，
    故被告復查決定予以全部追認為原告配偶吳碧芳所營「永生
    基督書院」之廣告費用，原告亦未再爭執，有復查決定書附
    本院卷可參。可知原告對於89年度以「永生基督學院」名義
    刊登招生廣告，並未認以「高雄市私立永生文理技藝短期補
    習班」外號招生，其上高雄市私立永生文理技藝短期補習班
    電話（07-0000000）係為聯繫之用，列報為「永生基督書院
    」之廣告費用。然原告於本件90年度以「永生基督學院」名
    義招生之廣告，其上多支廣告中有高雄市私立永生文理技藝
    短期補習班電話（07-0000000），又主張均係「高雄市私立
    永生文理技藝短期補習班」之廣告費用，亦與89年度所主張
    矛盾。是原告此部分主張，要非可採。
  (四)職是，被告以系爭廣告費之廣告樣張影本，均係「永生基督
    學院招生廣告」樣張，並非以原告所經營「高雄市私立永生
    文理技藝短期補習班」名義刊登，予以剔除，並無不合。
  (五)綜上所述，原處分（復查決定）維持被告核定剔除系爭廣告
    費，並無違誤，訴願決定遞予維持，亦無不合，原告徒執前
    詞，訴請撤銷系爭廣告費部分，為無理由，應予駁回。
六、關於系爭留學服務費及顧問費部分。經查：
  (一)按「行為時適用之所得稅法第82條第1 項規定之申請復查，
    為提起訴願以前必先踐行之程序。若不經過復查而逕為行政
    爭訟，即非法之所許。…」最高行政法院62年度判字第96號
    著有判例。若未經合法復查、訴願程序，遽行提起行政訴訟
    ，屬不備起訴要件，依行政訴訟法第107 條第1 項第10款後
    段規定以裁定駁回之。
  (二)關於系爭留學服務費及顧問費部分，因原告未提示留學服務
    、顧問等項相關收入，致被告初查難以勾稽認列其費用支出
    究否確為業務所需，而予剔除，原告雖申請復查，惟旋又撤
    回此部分之復查申請，有該部分撤回申請書附原處分卷第10
    頁可稽。此部分未踐行復查程序及訴願程序，逕行提起行政
    訴訟，難謂合法，原應以裁定駁回，惟本院以程序上更慎重
    之判決程序駁回該部分之訴。
據上論結，本件原告之訴為一部無理由、一部不合法，爰依行政
訴訟法第98條第3 項前段、第107 條第1 項第10款後段，判決如
主文。
中　　華　　民　　國　　96　　年　 　4　　月　 30  　 日
                        第五庭審判長法  官  張瓊文
                                    法  官  王碧芳
                                    法  官  胡方新
上為正本係照原本作成。
如不服本判決，應於送達後20日內，向本院提出上訴狀並表明上
訴理由，如於本判決宣示後送達前提起上訴者，應於判決送達後
20日內補提上訴理由書（須按他造人數附繕本）。
中　　華　　民　　國　　96　　年　 　4　　月　 30  　 日
            　　　　　　　　 　　   書記官  陳幸潔
